【裁判字號】    89,訴,497
【裁判日期】    890509
【裁判案由】    毒品危害防制條例
【裁判全文】
臺灣板橋地方法院刑事判決                        八十九年度訴字第四九七號
    公  訴  人  臺灣板橋地方法院檢察署檢察官
    被      告  甲○○
右列被告因違反毒品危害防制條例案件，經檢察官提起公訴（八十九年度毒偵字第四
九九號），本院判決如左：
      主      文
甲○○施用第二級毒品，累犯，處有期徒刑拾月，扣案之安非他命吸食器壹組沒收銷
燬之；又施用第一級毒品，累犯，處有期徒刑拾月，扣案之注射針筒貳支沒收銷燬之
。應執行有期徒刑壹年陸月，扣案之安非他命吸食器壹組、注射針筒貳支，均沒收銷
燬之。
      事      實
一、甲○○曾有多次違反麻醉藥品管理條例、藥事法案件及詐欺前科，所犯最近一次
    詐欺案件，係於八十七年三月二日經本院判處有期徒刑三月確定，八十七年八月
    十五日在監執行完畢，另於八十七年間，因違反毒品危害防制條例案件，經台灣
    板橋地方法院檢察署檢察官聲請本院依毒品危害防制條例之規定，以八十七年度
    毒聲字第二○九二號裁定送觀察、勒戒，經勒戒結果，因無繼續施用毒品之傾向
    ，而經台灣板橋地方法院檢察署檢察官於八十七年十月九日以八十七年度偵字第
    二○七三八號為不起訴處分確定；復於八十七年十月間，因違反毒品危害防制條
    例案件，經台灣台北地方法院檢察署檢察官聲請台灣台北地方法院依毒品危害防
    制條例之規定，以該院八十七年度毒聲字第一二七九號裁定送觀察、勒戒，經勒
    戒結果，因有繼續施用毒品之傾向，而經台灣台北地方法院檢察署檢察官聲請台
    灣台北地方法院裁定令入戒治處所施以強制戒治一年，嗣經台灣板橋地方法院檢
    察署檢察官聲請本院以八十八年度毒聲字第一一○三號裁定停止戒治，所餘期間
    交付保護管束，猶不知悛悔，明知安非他命經現行之毒品危害防制條例列為第二
    級毒品（下簡稱：安非他命），海洛因為第一級毒品（下簡稱：海洛因），均不
    得施用、持有，仍另行基於施用安非他命之犯意，於八十八年六月二十八日晚上
    十時三十分許其前九十六小時內某時（同日晚上八時十分至晚上十時三十分在警
    局之時間除外），在其位於臺北縣板橋市○○路七四巷二弄十三號住處，以將安
    非他命置於專供其施用安非他命用之吸食器內，再以火置其下方燒烤使安非他命
    產生煙霧加以吸用之方式，施用安非他命一次。甲○○又另行基於施用海洛因之
    犯意，於八十八年六月二十八日晚上十時三十分許其前二十六小時內某時（同日
    晚上八時十分至晚上十時三十分在警局之時間除外），在不詳處所，以將海洛因
    置放注射針筒內施打之方式，施用海洛因一次。嗣經警於八十八年六月二十八日
    晚上八時十分許，在其上址住處查獲，並於該處扣得專供施用毒品之器具安非他
    命吸食器一組及注射針筒二支，且其經警解送檢察官偵查，檢察官以甲○○於受
    保護管束期間有施用安非他命及海洛因犯行，其違反保護管束應遵守事項且情節
    重大，而依毒品危害防制條例規定，向台灣台北地方法院提出聲請撤銷停止戒治
    ，經該院於八十八年十二月二十日裁定甲○○撤銷停止戒治，令入戒治處所施以
    強制戒治，復經其提起抗告，經台灣高等法院於八十九年一月二十九日駁回抗告
    確定，現在台灣新竹監獄附設戒治所強制戒治中。
二、案經台北縣警察局中和分局移送臺灣板橋地方法院檢察署檢察官偵查起訴。
      理      由
一、右揭施用安非他命之事實，業據被告甲○○於本院審理時坦承不諱，另其則矢口
    否認有施用海洛因之行為，辯稱：其僅有施用安非他命，並未施用海洛因，扣案
    之安非他命吸食器一組及注射針筒二支均非其所有云云。經查，被告被告經警查
    獲時所採取之尿液，經送鑑定結果，呈安非他命及嗎啡陽性反應，有台北縣衛生
    局八十八年七月十五日北縣衛六字第四○六二四號尿液煙毒檢驗成績書一份附於
    偵查卷足稽，本院為期審慎，復將被告之尿液送請法務部調查局覆驗，其結果亦
    同前述，此有法務部調查局檢驗通知書一件在卷足憑；再被告對於上開時地經警
    查獲，其採尿之過程，係由承辦警員各交付其一乾淨之空瓶，而由其親自排尿注
    入空瓶，予以封箴等情，並不爭執，是以採尿過程並無瑕疵可指，則查本件法務
    部調查局之檢驗方法係以螢光偏極免疫分析法為之，並以氣相層析儀分析法、氣
    相層析質譜儀分析法確認，有前述法務部調查局函上載其檢驗方法可按，則參諸
    法務部八十五年九月二十六日（85）發技字第85114952號函示：「單以免疫分析
    法檢驗尿液，有可能因交叉反應，而對服用幾種其他非煙毒或甲基安非他命藥物
    者之尿液產生偽陽性之結果，然若搭配薄層分析法，應可摒除大部分之偽陽性問
    題，至於使用氣相層析質譜儀分析法確認，則可完全排除偽陽性之干擾」之內容
    ，本件上述檢驗之方法即亦無瑕疵可言；又依法務部調查局第六處（八十）發技
    一字第一一○號函示：「人體吸食安非他命，經尿液排出之時間，依吸食量多寡
    、人體代謝功能、吸食者之年齡及性別不同而有所差異；一般而言吸食者在四十
    八小時內所排泄之尿液，均有可能被檢出。若經常或大量吸食，則經尿液排出時
    間約可延長至四天。」及依行政院衛生署藥物食品檢驗局八十一年九月八日（81
    ）藥檢壹字第8114885號函示：「海洛因經注射入人體後，約80%於二十四小時內
    自尿中排出，一般而言，尿液中能否驗出嗎啡陽性反應與其投與量、投與途徑、
    採尿時間、個人體質及檢驗方法之靈敏度有關，國外曾有文獻報導注射六毫克之
    海洛因鹽酸鹽，其代謝物嗎啡之平均可檢出時限約為二十六小時」之見解，另參
    以海洛因於人體內會代謝成嗎啡，因此涉嫌海洛因之施用者係檢驗其尿液中之嗎
    啡反應等情，為本院職務上已知之事實，復觀以目前常見施用之毒品皆係海洛因
    ，甚少或甚至未見有施用鴉片或嗎啡者之常情，足見被告於八十八年六月二十八
    日晚上十時三十分許其前二十六小時內某時（同日晚上八時十分至晚上十時三十
    分在警局之時間除外），應有施用第一級毒品海洛因之情不虛，否則其於前揭時
    地經警查獲所採集之尿液，應無嗎啡及安非他命陽性反應。至被告於警訊及偵審
    中固均否認扣案專供施用毒品之器具安非他命吸食器一組及注射針筒二支為其所
    有，辯稱係其友人於八十八年六月十四日在其家中施用毒品後離去未取走云云，
    惟被告既亦自承該等物品確在其前開住處客廳查獲等語（見台灣板橋地方法院檢
    察署八十八年度偵字第一四七一號偵查卷第五頁背面），則查現今毒品氾濫，緝
    毒為警方維護治安重點工作，施毒者為免遭警查獲，對於毒品及施用毒品之器具
    ，莫不極力藏匿，被告竟涉險任由該等物品置放顯而易見之處所客廳長達二星期
    之久，此與常情實相悖違，足認該等物品應係被告所有供施用毒品之用。綜上論
    述，被告空言否認未施用海洛因乙節，尚難採信，本件事證已臻明確，被告施用
    安非他命及海洛因之犯行，均洵堪認定。
二、按安非他命、海洛因分別屬於毒品危害防制條例第二條第二項第二款、同條項第
    一款規定之第二級毒品及第一級毒品。核被告施用安非他命之行為，係犯毒品危
    害防制條例第十條第二項之施用第二級毒品罪。被告施用海洛因之行為，則核犯
    毒品危害防制條例第十條第一項之施用第一級毒品罪。又其持有安非他命、持有
    海洛因之犯行，各為高度之施用行為所吸收，均不另論罪。被告所犯之施用第二
    級毒品及施用第一級毒品二罪，犯意各別，行為互異，應分論併罰。次查，被告
    曾有多次違反麻醉藥品管理條例、藥事法案件及詐欺前科，所犯最近一次詐欺案
    件，係於八十七年三月二日經本院判處有期徒刑三月確定，八十七年八月十五日
    在監執行完畢，有本院前案記錄表、台灣高等法院檢察署刑案紀錄簡覆表各一份
    在卷足參，茲於有期徒刑執行完畢後五年內再犯有期徒刑以上之前開二罪，為累
    犯，均應依法各加重其刑。茲審酌被告已有多次施用毒品紀錄，仍於保護管束期
    間違反禁令非法施用足以導致精神障礙及生命危險之毒品，與其犯罪之動機、目
    的、次數及事後坦承施用安非他命，惟否認施用海洛因犯行等一切情狀，分別量
    處如主文所示之刑，並定其應執行刑。扣案之安非他命吸食器一組及注射針筒二
    支，為被告所有專供施用毒品之器具，業如前述，應依毒品危害防制條例第十八
    條第一項規定沒收銷燬之。
三、另查，被告於八十七年間，因違反毒品危害防制條例案件，經台灣板橋地方法院
    檢察署檢察官聲請本院依毒品危害防制條例之規定，以八十七年度毒聲字第二○
    九二號裁定送觀察、勒戒，經勒戒結果，因無繼續施用毒品之傾向，而經台灣板
    橋地方法院檢察署檢察官於八十七年十月九日以八十七年度偵字第二○七三八號
    為不起訴處分確定；復因自八十七年十月二十三日起至同年月二十九日止，連續
    施用安非他命之違反毒品危害防制條例案件，經台灣台北地方法院檢察署檢察官
    聲請台灣台北地方法院依毒品危害防制條例之規定，以該院八十七年度毒聲字第
    一二七九號裁定送觀察、勒戒，經勒戒結果，因有繼續施用毒品之傾向，而經台
    灣台北地方法院檢察署檢察官聲請台灣台北地方法院裁定令入戒治處所施以強制
    戒治一年，嗣經台灣板橋地方法院檢察署檢察官聲請本院以八十八年度毒聲字第
    一一○三號裁定停止戒治，所餘期間交付保護管束，而其前開施用安非他命之違
    反毒品危害防制條例案件，並經台灣高等法院於八十八年十月二十一日以八十八
    年度上訴字第一七五七號刑事判決判處有期徒刑十月確定，有上開裁定及判決等
    件在卷可參，則被告於停止戒治交付保護管束期間，再度施用安非他命，並施用
    海洛因，均顯係另行起意，三犯違反毒品危害防制條例案件，本院自得依法審理
    ，附此敘明。
據上論斷，應依刑事訴訟法第二百九十九條第一項前段，毒品危害防制條例第十條第
一項、第二項、第十八條第一項前段，刑法第十一條前段、第五十一條第五款、第四
十七條，判決如主文。
本案經檢察官毛有增到庭執行職務。
中      華      民      國        八十九      年      五     月    九   日
              臺灣板橋地方法院刑事第一庭
                                      法  官  邱 靜 琪
右正本證明與原本無異
如不服本判決應於送達後十日內向本院提出上訴狀
                                      書記官  劉 日 賓
中      華      民      國        八十九      年      五     月    十   日
錄本案論罪科刑法條全文：
毒品危害防制條例第十條：
施用第一級毒品者，處六月以上五年以下有期徒刑。
施用第二級毒品者，處三年以下有期徒刑。


司法院資訊處製作；財團法人民間司法改革基金會備份。
